【裁判字號】    98,基簡,703
【裁判日期】    990408
【裁判案由】    請求不當得利等
【裁判全文】
臺灣基隆地方法院民事判決             98年度基簡字第703號
原      告  己○○
訴訟代理人  庚○○
被      告  丁○○
            乙○○
兼前列二人  丙○○
共      同
訴訟代理人
被      告  戊○○
上列當事人間請求不當得利等事件，本院於民國99年 3月25日言
詞辯論終結，判決如下：
    主  文
原告之訴及假執行之聲請均駁回。
訴訟費用由原告負擔。
    事實及理由
一、按訴狀送達後，原告不得將原訴變更或追加他訴，但擴張或
    減縮應受判決事項之聲明，或因情勢變更而以他項聲明代最
    初聲明者，不在此限，民事訴訟法第255條第1項第3、4款分
    別定有明文。原告原起訴聲明請求被告應連帶給付原告新臺
    幣（下同）34,320元，之後減縮及變更為被告應連帶給付原
    告26,304元，並應連帶將附表所示斜線部分土地回復原狀，
    核與前開規定相符，先予敘明。
二、原告求為判決被告應連帶給付26,304元，及將附表所示斜線
    部分土地回復原狀，並陳明願供擔保聲請宣告假執行，其主
    張如下：
  (一)門牌號碼基隆市○○路72號公寓大廈（以下簡稱系爭大樓）
    之外牆，依照公寓大廈管理條例之規定，係屬於各區分所有
    人共有共用，並非專有，其收益應為大樓各區分所有人共有
    ，因此系爭大樓1、2樓部分自民國93年8月起至98年6月止之
    公共電費支出，共計26,304元，應由被告等人出租系爭大樓
    3至5樓外牆予廣告公司之收益支付，而訴外人鄧月桃支付上
    開公共電費後，已將債權讓與原告，並以起訴狀繕本之送達
    為債權讓與之通知，為此依不當得利之法律關係請求被告連
    帶給付26,304元。
  (二)另被告等人竊佔國有土地並搭建鐵皮屋，造成系爭大樓屋角
    崩裂，致系爭大樓左側地層下陷及原告所有之地下室有滲水
    現象，且被告本應自行拆除該違建之鐵皮屋，卻舉發違建為
    原告所建，要求基隆市政府拆除，而於拆除時，造成系爭大
    樓擋土牆及大樓後方停車場圍牆產生嚴重破損及龜裂，且一
    樓外牆之殘留雜物亦未清除，依侵權行為之規定，被告應連
    帶將其回復原狀。
三、被告均聲明駁回原告之訴，並陳述及抗辯略以：系爭大樓的
    公共電費都是由住戶平均分攤，所以系爭大樓外牆是由各樓
    層分別出租並各自收取租金收入，故被告無義務負擔原告之
    公共電費，而系爭大樓旁的鐵皮屋違建並非被告所蓋，一樓
    外牆之殘留雜物亦非被告所有等語。
四、經查原告是系爭大樓1、2樓所有人，被告丁○○是系爭大樓
    3、4樓所有人，被告戊○○是系爭大樓 5樓所有人，系爭大
    樓3至5樓之外牆有出租他人刊登廣告，另系爭大樓旁之鐵皮
    屋係違建，已由基隆市政府拆除，且系爭大樓之公共電費是
    由各樓層所有人平均分攤，訴外人鄧月桃自93年 8月起至98
    年6月止共繳納26,304元等事實，業據原告提出照片、台灣
    電力股份有限公司基隆區營業處99年1月5日Ｄ基隆字第0981
    2005441號函附公共電費分攤明細為換，並有財政部國有財
    產局臺灣北區辦事處基隆分處98年 8月28日台財產北基二字
    第 09802018810號函在卷可參，且為被告所不爭執，堪信原
    告此部分之主張為真實。
五、按共用部分指公寓大廈專有部分以外之其他部分及不屬專有
    之附屬建築物，而供共同使用者；公寓大廈周圍上下、外牆
    面、樓頂平臺及不屬專有部分之防空避難設備，其變更構造
    、顏色、設置廣告物、鐵鋁窗或其他類似之行為，除應依法
    令規定辦理外，該公寓大廈規約另有規定或區分所有權人會
    議已有決議，經向直轄市、縣（市）主管機關完成報備有案
    者，應受該規約或區分所有權人會議決議之限制；各區分所
    有權人按其共有之應有部分比例，對建築物之共用部分及其
    基地有使用收益之權。但另有約定者從其約定，公寓大廈管
    理條例第3條第4款、第8條第1項、第9條第1項分別定有明文
    。被告抗辯系爭大樓全體所有人同意外牆由各樓層分別使用
    收益云云，為原告所否認，被告復未舉證證明，自不足採，
    因此系爭大樓外牆之使用收益，依上開規定，固應屬全體區
    分所有權人所分別共有。然原告主張系爭大樓外牆出租刊登
    廣告之收益應用於系爭大樓公共事務之支出，故公共電費應
    由被告收取之租金支付，此為被告所否認，且系爭大樓之公
    共電費是由全體區分所有權人平均分擔，為兩造所不爭執，
    則訴外人鄧月桃支付系爭大樓1、2樓自93年8月起至98年6月
    止之公共電費金額26,304元，被告不因而受有利益，自不發
    生不當得利問題，原告請求被告給付公共電費之費用，顯無
    理由。
六、另原告主張被告搭建鐵皮屋，造成系爭大樓屋角崩裂，致系
    爭大樓左側地層下陷及原告所有之地下室有滲水現象，且基
    隆市政府於拆除鐵皮屋時，造成系爭大樓擋土牆及大樓後方
    停車場圍牆產生嚴重破損及龜裂，亦未清除一樓外牆之殘留
    雜物云云，均為被告所否認，且證人甲○○到庭證稱該鐵皮
    屋並非被告所搭建等情明確（見本院98年11月19日言詞辯論
    筆錄），另該鐵皮屋是由基隆市政府所拆除，如於拆除時造
    成原告之權利受損，應向執行拆除之機關求償。上開鐵皮屋
    既非被告所搭建，則原告主張因該鐵皮屋之搭建及拆除受有
    損害，應由被告負回復原狀之責，自不足採。
七、從而，原告依不當得利、侵權行為之法律關係，請求被告連
    帶給付26,304元，並將附表所示斜線部分土地回復原狀，為
    無理由，應予駁回；原告之訴既經駁回，其假執行之聲請失
    其依據，併予駁回。
八、本件判決事證已經明確，兩造其餘主張陳述及所提證據，經
    本院審酌後，核與判決不生影響，爰不一一論述，併此敘明
    。
九、結論：本件原告之訴為無理由，依民事訴訟法第78條，判決
    如主文。
中    華    民    國    99    年     4    月     8    日
                  基隆簡易庭法  官  陳湘琳
以上正本係照原本作成。
對於本件判決如有不服，應於收受送達後20日內向本院提出上訴
書狀，上訴於本院合議庭，並按他造當事人之人數附具繕本。
中    華    民    國    99    年     4    月     8    日
                            書記官  張慧儀

司法院資訊處製作；財團法人民間司法改革基金會備份。
